【裁判字號】    94,訴,204
【裁判日期】    950330
【裁判案由】    強盜
【裁判全文】
臺灣臺北地方法院刑事判決               94年度訴字第204號
    公  訴  人  臺灣臺北地方法院檢察署檢察官
    被      告  丙○○
    指定辯護人  本院公設辯護人曾德榮
上列被告因準強盜案件，經檢察官提起公訴（93年度偵字第1138
0號），本院判決如下：
    主  文
丙○○犯準強盜未遂罪，處有期徒刑貳年陸月。
    事  實
一、丙○○前曾於民國86年1月6日至92年8月20日任職於大潤發
    流通事業股份有限公司 (下稱大潤發公司)新店碧潭分公司
    (設於臺北縣新店市○○路22號，下簡稱大潤發碧潭店)( 檢
    察官誤載離職日期為82年4月間)。詎丙○○於93年6月10日
    晚間11時50分許，竟意圖為自己不法之所有，徒手侵入無人
    住居之大潤發碧潭店內著手竊取財物，惟因不慎觸動店內保
    全系統，引發警鈴大作而中止竊取財物之行為。丙○○因見
    事跡敗露，為安全離開該店，遂先取該店之衣服二件，一件
    遮住該店內之監視器，一件套住自己頭部，再取該店之手套
    一副、一支斜口鉗剪斷安全門上之束帶 (該束帶無財產價值
    ，且未據告訴)，欲從汽車出入口離開 (以上取衣服二件、
    一副手套、一支斜口鉗之行為，欠缺不法所有意圖，檢察官
    漏載丙○○取衣服二件及手套一副之事實)，然因丙○○觸
    動警鈴為趕抵現場之中興保全公司人員甲○○、乙○○發現
    ，甲○○先抵該安全門附近，適逢丙○○自該處逃出，甲○○為避免丙○○逃脫，先以手電筒敲擊丙○○之頭部，但丙○○為脫免甲○○之逮捕，基於當場施以強暴之故意，先以
    手推甲○○胸部後逃開，致甲○○胸部受有外傷，嗣甲○○
    追上前與丙○○發生扭打，又使甲○○受有頭部外傷 (檢察
    官誤載丙○○以斜口鉗攻擊甲○○)，之後乙○○聞聲趕到
    ，遂合力將丙○○制伏。
二、案經大潤發公司訴由臺北縣政府警察局新店分局報請臺灣臺
    北地方法院檢察署檢察官偵查起訴。
    理  由
一、訊據被告丙○○僅坦認有竊盜未遂之行為，否認有何當場施
    以強暴脫免逮捕之行為，辯稱:
    (一)準強盜之罪須竊盜既遂才能適用，本件伊係竊盜未遂，自
      無適用之餘地。
    (二)當時伊從安全門出來，光線由暗到亮，伊看不太清楚，伊
      把門推開，就被鈍器打到頭部，打到頭破血流，那時保全
      人員沒有表明身份，伊請他不要壓我，當時我有動手攻擊
      (見本院95年3月16日審判筆錄第6頁)。
    (三)當時伊頭被敲的時候，伊整個人坐在安全門旁邊，那時伊
      手上的工具全部掉落地上，伊沒有辦法拿工具攻擊人 (見
      本院95年3月16日審判筆錄第10頁)。
    (四)是甲○○先把伊壓在地上，然後才是乙○○ (見本院95年
      3 月16日審判筆錄第9頁)。
二、被告之指定辯護人則補充辯護稱略以: 被告在被保全人員敲
    打之際，似有推保全人員的動作，但無對保全人員施以強暴
    、脅迫。且被告遭保全人員撲倒，壓制在地上時，保全人員
    與被告肢體接觸地上摩擦，難免有外傷之情形，可見被告在
    逮捕過程中，既無施以強暴行為，尚難論以準強盜未遂罪。
三、本院認為被告構成刑法第329條、第328條第4項準強盜未遂
    罪之理由:
    (一)按「刑法準強盜罪，係以竊盜或搶奪為前提，在脫免逮捕
      之情形，其竊盜或搶奪既遂者，即以強盜既遂論，如竊盜
      或搶奪為未遂，即以強盜未遂論」最高法院68年台上字第
      2772號判例可以參照，故被告辯稱準強盜罪以竊盜既遂為
      前提，尚與前開判例意旨不符，衡非可採。
    (二)本件被告不否認其於94年6月10日晚間11時50分進入大潤
      發碧潭分店竊取財物，後因觸動警鈴而己意終止竊盜之事
      實 (見本院94年4月29日準備程序筆錄第3頁)，核與告訴
      人之代表人高偉誠之指訴相符，復有中興保全公司「大潤
      發碧潭店逃生門」警報器查詢結果一紙 (見偵卷第33頁)
      ，及現場暨監視器翻拍照片23幀 (見偵卷第36頁至第43頁
      )在卷可證，足資證明被告竊盜未遂之行為堪以認定。
    (三)被告於竊盜未遂後，確有因脫免逮捕，而當場施以強暴之
      行為:
      1.(1)證人甲○○於警詢時陳述略以: 我與同仁乙○○擔任
          該區保全人員，93年6月11日上午1時36分接獲通報新
          店市○○路上的大潤發警報器異常，於是我們便前往
          查看，於1時41分到達，我們在現場等業主高偉誠到
          達後即進入查看，該賣場內有三處警報器發報，我與
          高偉誠在賣場內查看，乙○○到停車場查看，之後發
          現鞋區旁的安全門有遭破壞的跡象，但當時我們並未
          在賣場找到嫌犯，於是業主便調閱錄影監視器，而我
          與乙○○分別守在安全門外和總機處，當我們正要到
          B2查看時忽然聽到開門的聲音，我即回頭往安全門的
          方向走，當時見到丙○○手拿著布鞋由賣場內往外經
          過安全門要離開，我上前制止，而丙○○非但不停下
          來，還往我肚子搥了一拳離開，我便追上去與他發生
          扭打，之後我同事乙○○趕到，便偕同我將他制伏後
          報警前來處理。至於丙○○是如何受傷的，可能是扭
          打時不慎碰到，我有受傷，頭、胸受傷，有驗傷單(
          見偵卷第22、23頁)。
        (2)證人甲○○於檢察事務官詢問時陳稱略以: 我在93年
          6月11日凌晨1時36分許，接獲通報新店環河路警報器
          異常，我與乙○○兩人一組一起去看賣場，後來發現
          被告從安全門走出來，我直接要攔他，當時社區警衛
          ，守車道口的警衛，因為被告往上跑，先出面攔住他
          ，我在後面追，所以我就與被告扭在一起，阻止他走
          ，後來我驗傷，有受傷，我當時有穿保全的衣服，我
          沒有打他。另外一個保全人員是與高偉誠一起去調錄
          影帶，所以沒有在現場 (見偵卷第60頁)。
        (3)證人甲○○於審判時證稱略以: 我在車道口的逃生門
          看到丙○○要出來，他那時呼吸很喘，但我沒有注意
          他有帶什麼東西，我要向前問他時，他就把我推開往
          上跑 ( 因伊與被告靠很近，不知是推一把還是打一
          拳)，當時因為很緊張，並沒有什麼感覺，後來胃部
          下方會痛。然後我就追他，在還沒有到出口的地方就
          追到，那時車道雖有警衛，但那個警衛距車道的入口
          處很遠，並沒有對被告做何行為，當時伊只注意被告
          的五官，打赤腳，並沒有注意他手上拿什麼東西，被
          告快跑到外面時，有轉過身來伸手想要反擊我，有無
          反擊到我不知道，因為當時很緊張，距離也很近，我
          身上的傷可能是與被告扭打時受傷的，之後我把他制
          伏，我用公司發的手電筒敲他的肩膀，他還是繼續跑
          ，後來我就往前絆倒他，把他壓住，之後我們同事就
          從賣場出來看到我壓在歹徒身上，歹徒還是要掙脫，
          他就是在地上用雙手要撐起來，乙○○到後，就叫楊
          源發不要再動，我們就請丙○○在旁邊休息。至於被
          告頭部受傷應該是在快到出口時反擊我打到的，因為
          當時太緊張沒有注意到等語 (見本院95年3 月16日審
          判筆錄)。
        (4)證人甲○○雖警詢及偵查中陳述之部分情節，雖與審
          判時有部分差異，本院認為，因審判時證人經具結及
          交互詰問，屬於較有證據價值之證據。故以證人審判
          時之證述為準。
      2.(1)證人乙○○於警詢時陳稱略以: 我與同仁黃志豪擔任
          該區保全人員，93年6月11日上午1時36分接獲通報新
          店市○○路上的大潤發警報器異常，於是我們便前往
          查看，於1時41分到達，我們在現場等業主高偉誠到
          達後即進入查看，該賣場內有三處警報器發報，我就
          到停車場查看，甲○○和高偉誠在賣場內查看，之後
          發現鞋區旁的安全門有遭破壞的跡象，但當時我們並
          未在賣場內找到嫌犯，於是業主便去調閱錄影監視器
          ，而我與甲○○分別守在總機處和安全門外，約5分
          鐘後我聽到安全門外有聲響，我便過去查看，當時發
          現甲○○與丙○○在扭打，我即上前協助同事甲○○
          將丙○○制伏後報警前來當場查獲 (見偵卷第25、26
          頁)。
        (2)證人乙○○於本院審判時證稱略以: 一開始我與業主
          在樓上賣場，我先聽到一聲髒話，然後我就往車道方
          向跑，往下跑的時候看到甲○○與丙○○在對峙的情
          況，甲○○在追丙○○，我就衝下去，用右手肘夾住
          丙○○脖子，再將他扳倒，並告知他如果再反擊會變
          成強盜，請他住手，他當時手上持有什麼物品我不太
          了解，但他有想要攻擊甲○○，但是什麼工具我不了
          解，但後來警方有拿到一個五金類的工具。至於莊志
          豪與丙○○對峙之前我沒有看到，因為那是一個彎道
          ，從安全門到他們對峙的地點約有六米，我看不到。
        (3)證人乙○○雖警詢中陳述之部分情節，雖與審判時有
          部分差異，本院認為，因審判時證人經具結及交互詰
          問，屬於較有證據價值之證據。故以證人審判時之證
          述為準。
      3.被告之辯解:
        (1)當時由暗到亮，我看不太清楚，我把門推開，就被鈍
          器打到頭部，打到頭破血流，那時保全人員沒有表明
          身份，我請他不要壓我，當時我沒有動手攻擊 (見本
          院95年3月16日審判筆錄第6頁)。
        (2)當時我頭被敲的時候，我整個人坐在安全門旁邊，那
          時我手上的工具全部掉落地上，我沒有辦法拿工具攻
          擊人(見本院95年3月16日審判筆錄第10頁)。
        (3)是甲○○先把我壓在地上，然後才是乙○○ (見本院
          95 年3月16日審判筆錄第9頁)
      4.證人甲○○、乙○○及被告雖然就當時之情形陳述有部
        分相異之處，但可認定者:
        (1)被告打開安全門欲逃脫時，證人甲○○持手電筒敲擊
          被告，雖然被告與證人甲○○所陳稱之部位不同，然
          就被告頭部受傷之情形觀之，應係敲擊被告頭部。而
          證人甲○○此時係為逮捕被告之行為，亦可認定。
        (2)被告雖否認有推或毆打證人甲○○，但證人甲○○明
          白證稱當時因很緊張，不知道被告是推其胃部下方或
          是打一拳，而審酌胃部下方應在人體之胸部與腹部中
          間，據天主教耕莘醫院診斷證明書記載，證人甲○○
          係受有胸部外傷，有該診斷證明書在卷可稽 (見偵卷
          第30頁及第31頁間，未編頁次)，則證人甲○○證稱
          腹部被推一把，應係身體部位認知有誤之故，尚無不
          符之情形。如被告未施以外力推證人甲○○之行為，
          證人甲○○亦不會有胸部之外傷，當應認係強暴之行
          為；如被告未施以外力推開證人甲○○之行為，被告
          亦不可能會再往前跑，而遭證人甲○○追之，並為證
          人乙○○見聞之情事。爰是，可資證明被告確有當場
          施以強暴脫免逮捕之行為。
        (3)證人甲○○、乙○○均一致證稱被告有先與甲○○扭
          打，再遭證人甲○○、乙○○的制伏行為，而證人頭
          部之外傷，應係扭打時所致。該扭打之行為，亦足認
          定為脫免逮捕時當場施以強暴之行為。被告否認有當
          場施以強暴行為脫免逮捕為不可採。
        (4)雖被告之指定辯護人辯稱證人甲○○所受之傷害應係
          壓制被告時所造成，但如被告見到證人甲○○遇逮捕
          伊時，未有任何反抗，證人甲○○豈有受頭、胸外傷
          之可能? 從而，指定辯護人辯護稱被告無施以強暴之
          行為，亦非可採。
      5.綜上，被告於證人甲○○逮捕時，當場施以強暴行為，
        用以脫免逮捕，應足認定。
      6.至於被告因見事跡敗露，為安全離開該店，遂先取該店
        之衣服二件，一件遮住該店內之監視器，一件套住自己
        頭部，再取該店之手套一副、一支斜口鉗剪斷安全門上
        之束帶之行為。被告取衣服二件之目的係為套住監視器
        及自己，以避免監視器攝得其進入大潤發碧潭店之畫面
        因尚無不法所有之意圖，屬不罰之使用竊盜；又被告取
        手套一副及斜口鉗一支之行為，係作為剪開安全門束帶
        逃離現場之用，亦欠缺不法所有意圖，乃不罰之使用竊
        盜，又該安全門束帶尚無財產價值，且未據告訴，故不
        另論毀損罪。
四、核被告所為，係犯刑法第329條、第328條第4項準強盜未遂
    罪。至於證人甲○○受有頭、胸外傷，乃被告施以強暴行為
    之當然結果。爰審酌被告無何前科，此有臺灣高等法院被告
    前案紀錄表在卷可按，素行尚可；被告未得任何財物；被告
    施以強暴行為之手段，尚屬輕微；證人甲○○表示不願追訴
    被告 (見偵卷第60頁)等一切情狀，量處如主文所示之刑。
據上論斷，應依刑事訴訟法第299條第1項前段、刑法第329條、
第328條第4項，判決如主文。
本案經檢察官李傳侯到庭執行職務
中    華    民    國    95    年    3     月    30    日
                  刑事第六庭審判長法  官  周占春
                                  法  官  林孟皇
                                  法  官  趙子榮
以上正本證明與原本無異。
如不服本判決，應於判決送達後10日內，向本院提出上訴狀。
                                書記官  蔡金臻
中    華    民    國    95    年    3     月    31    日
中華民國刑法第329條
(準強盜罪)
竊盜或搶奪，因防護贓物、脫免逮捕或湮滅罪證，而當場施以強
暴脅迫者，以強盜論。


司法院資訊處製作；財團法人民間司法改革基金會備份。
